【裁判字號】    98,抗,56
【裁判日期】    980331
【裁判案由】    假扣押
【裁判全文】
臺灣高等法院高雄分院民事裁定            98年度抗字第56號
抗  告  人  甲○○
相  對  人  京城商業銀行股份有限公司
法定代理人  乙○○
上列當事人間聲請假扣押事件，抗告人對於民國97年12月25日臺
灣屏東地方法院97年度裁全字第2707號裁定，提起抗告，本院裁
定如下：
    主  文
原裁定關於准許相對人供擔保對抗告人予以假扣押部分及訴訟費
用（確定部分除外）之裁判部分均廢棄。
上開廢棄部分，相對人在第一審之聲請駁回。
聲請（確定部分除外）及抗告訴訟費用均由相對人負擔。
    理  由
一、本件抗告主旨略以：抗告人就其所有之財產未曾為不利益之
    處分，亦未達無資力之狀態，且抗告人之住所未曾變更，難
    謂有隱匿財產或逃匿之情事，原裁定未察，即准許相對人對
    抗告人為假扣押，於法不合，為此，請求廢棄原裁定等語。
二、按請求及假扣押之原因，應釋明之；前項釋明如有不足，而
    債權人陳明願供擔保或法院認為適當者，法院得定相當之擔
    保，命供擔保後為假扣押，民事訴訟法第526 條第1 項、第
    2 項定有明文。次按新修正民事訴訟法第526 條第2 項，已
    將「債權人雖未為前項釋明，如就債務人所應受之損害已供
    法院所定之擔保者，得命為假扣押」之規定，修正為「前項
    釋明如有不足，而債權人陳明願供擔保或法院認為適當者，
    法院得定相當之擔保，命供擔保後為假扣押」，以與同條第
    一項規定「請求及假扣押之原因，應釋明之」相呼應。是債
    權人聲請假扣押，應就其請求及假扣押之原因加以釋明，必
    因釋明而有不足，經債權人陳明願供擔保或法院認為適當者
    ，始得命供擔保後為假扣押。若債權人就其假扣押之原因絲
    毫未予釋明，縱就債務人所應受之損害陳明願供擔保，仍不
    得認該擔保已補釋明之欠缺，其假扣押之聲請應不予准許（
    最高法院94年度台抗字第156 號、94年度台抗字第665 號裁
    定參照）。經查，本件相對人主張抗告人與原審共同相對人
    丁賴春英向其借款新台幣（下同）1,890,000 元，約定於11
    5 年11月29日清償，利息按月計付，如遲延履行，自逾期日
    起6 個月以內者，按原年息之一成計付違約金，逾期超過6
    個月以上者，按原年息之二成計付違約金。惟抗告人與丁賴
    春英自97年9 月29日起即未繳付本息，依約已喪失期限利益
    ，尚欠本金1,761,194 元未清償，恐日後有不能強制執行或
    難於執行之虞，為此願供擔保，就抗告人與丁賴春英之財產
    在900,000 元範圍內為假扣押，業據其提出本票、查詢單、
    原審鑑價通知書及財團法人金融聯合徵信中心資料等為證，
    是相對人雖就請求之原因，已為釋明，惟就抗告人是否有隱
    匿財產之情事，致有「日後不能強制執行或甚難執行之虞」
    之假扣押原因，僅於原審「民事假扣押裁定聲請狀」中陳述
    「依金融聯合徵信中心資料所示，債務人丁賴春英於台東區
    中小企業銀行之信用貸款已轉列呆帳，且於元大商業銀行之
    債務亦已轉列呆帳，顯有信用貶落、躲債、逃匿之意圖，恐
    債務人（指抗告人與丁賴春英）之財產為第三人設定負擔或
    扺押權或處分，致使日後有不能或甚難執行之虞」之假扣押
    原因，準此，相對人僅就丁賴春英部分釋明假扣押原因，至
    於抗告人是否有假扣押原因則未為任何釋明。依前揭說明，
    法院尚不得遽為假扣押之裁定。原審未察相對人就對抗告人
    之假扣押原因全然未為釋明，即依相對人之聲請，裁定准許
    相對人供擔保後得就抗告人之財產為假扣押，核有違誤。是
    本件抗告為有理由，應由本院將原裁定此部分廢棄，並駁回
    相對人對抗告人之假扣押聲請。
三、據上論結，本件抗告為有理由，爰依民事訴訟法第492 條、
    第95條、第78條，裁定如主文。
中    華    民    國    98    年    3     月    31    日
                            民事第三庭
                                審判長法官  張國彬
                                法      官  吳登輝
                                法      官  鄭月霞
以上正本證明與原本無異。
本件不得再抗告。
中    華    民    國    98    年    3     月    31    日
                                書  記  官  吳新貞


司法院資訊處製作；財團法人民間司法改革基金會備份。
